【裁判字號】    99,訴,199
【裁判日期】    990414
【裁判案由】    妨害性自主罪
【裁判全文】
臺灣高雄地方法院刑事判決               99年度訴字第199號
公  訴  人  臺灣高雄地方法院檢察署檢察官
被      告  丁○○
指定辯護人  唐國盛律師
上列被告因妨害性自主罪案件，經檢察官提起公訴（98年度偵字
第24824號），本院判決如下：
    主  文
丁○○對女子以強暴、脅迫而為性交，累犯，處有期徒刑捌年。
扣案之按摩棒壹支沒收。
    事  實            
一、丁○○曾於民國84年間，因妨害性自主罪案件，經臺灣高等
    法院高雄分院以84年度上訴字第734 號判處有期徒刑5 年6
    月，復經最高法院以84年度台上字第6272號駁回其上訴確定
    ，嗣於91年3 月5 日執行完畢出監；復於93年間，因偽造文
    書案件，經臺灣臺南地方法院以93年度簡字第2289號判處有
    期徒刑5 月確定，於94年1 月13日易科罰金執行完畢；及於
    94年間，因施用毒品案件，經本院以94年度簡字第5766號判
    處有期徒刑4 月確定，於95年5 月16日徒刑執行完畢。詎仍
    不知悛悔，明知並無僱請看護之真意與資力，竟心生歹念，
    欲以「假廣告、真性侵」之手法逞其私慾，乃先委請不知情
    之自由時報人員於98年8 月18日，刊登僱請外籍看護之廣告
    ，適有代號0000甲0000 號大陸籍成年女子（下稱Ａ女，真實
    姓名、年籍詳卷）因與配偶自苗栗結束工作返回高雄，請友
    人己○○代為留意工作機會，己○○見報紙廣告後，與丁○○聯絡工作內容，丁○○訛稱工作內容係24小時家庭照護其
    患有憂鬱症之母親丙○○○，己○○便將此工作訊息告知Ａ
    女，Ａ女遂於當日下午4 時許，攜帶行李與己○○一同至丁○○高雄市鼓山區○○○路163 巷19號住處應徵。丁○○見
    Ａ女前來，佯以願意僱用，打發己○○離去，同時要求Ａ女
    立即入住，Ａ女不疑有他，當晚即入住該處3 樓房間內。丁○○於98年8 月19日凌晨1 時許，趁夜深之際，以送宵夜為
    由要求入內，Ａ女初先婉拒，惟丁○○一再敲門，Ａ女不耐
    只好開門，丁○○即入坐床上，先佯以聊天，要求Ａ女陪伴
    ，進而提出以新臺幣（下同）1 萬元代價為性交易之提議，
    經Ａ女嚴正拒絕。丁○○竟基於強制性交之犯意，將Ａ女推
    倒壓制在床上，當Ａ女不願受辱，極力以手腳推擋反抗時，
    丁○○復恫稱：「不要動，不然我掐死妳！」等語，致Ａ女
    心生畏懼，恐生命遭受威脅，淪為姦殺新聞之被害者，遂不
    敢再極力反抗。丁○○乃強行脫去Ａ女衣物，先以手指插入
    Ａ女陰道，並要求Ａ女以口含住其陰莖（俗稱口交），又接
    續以陰莖插入Ａ女陰道內，再以其所有預先準備好之按摩棒
    1 支插入Ａ女陰道內，而對Ａ女為強制性交1 次得逞。Ａ女
    因不禁遭受徹夜折磨，身心俱痛，終向丁○○稱：「我一定
    要告你！」，要求丁○○住手，丁○○始停止強制性交。Ａ
    女受辱後，聯絡己○○儘速趕來，己○○旋於98年8 月19
    日清晨7 時30分許，趕至上開處所，經Ａ女告知遭性侵害一
    事，立即報警，當場查獲丁○○，並扣得上開按摩棒1 支，
    始悉上情。
二、案經高雄市政府警察局鼓山分局報請臺灣高雄地方法院檢察
    署檢察官偵查起訴。
    理  由
一、證據能力部分：
    按被告以外之人於審判外之陳述雖不符刑事訴訟法第159 條
    之1 至之4 等4 條之規定，而經當事人於審判程序同意作為
    證據，法院審酌該言詞陳述或書面陳述作成時之情況，認為
    適當者，亦得為證據；當事人、代理人或辯護人於法院調查
    證據時，知有前項不得為證據之情形，而未於言詞辯論終結
    前聲明異議者，視為有前項之同意，刑事訴訟法第159 條之
    5 定有明文。查卷附如後所引其餘被告以外之人於審判外所
    為之陳述，雖屬傳聞證據，且無刑事訴訟法第159 條之1至
    之4 等4 條規定情形，然檢察官、被告丁○○及其辯護人均
    已知悉該等書面陳述屬傳聞證據，且於本院言詞辯論終結前
    均未聲明異議，本院審酌該等證據於作成時亦無任何不適當
    之情況，認以之作為本件之證據，應屬適當，故均有證據能
    力。
二、本院得心證之理由部分：
  (一)訊據被告固坦承有在自由時報刊登廣告，僱請外籍看護，並
    於上揭時間、地點，接續以手指、性器官、按摩棒進入告訴
    人即被害人Ａ女之性器官，及要求被害人為其口交，嗣因被
    害人聯絡證人己○○到場，經證人己○○報警查獲乙節，惟
    矢口否認有何性侵害犯行，辯稱：伊是真的要僱請被害人當
    看護，照顧行動不便之母親丙○○○，打算向朋友借錢來支
    付看護費，另外有放1 萬元在丙○○○處，當晚伊有拿衣服
    給被害人穿，還買宵夜找被害人邊吃邊聊天，因為想跟她交
    往，才提出以1 萬元為代價進行性交易之提議，經她同意幫
    伊服務到射精為止，伊才對她為上開性交行為，並沒有說要
    掐死她，也沒有強脫她衣物，在性交過程中，因為伊無法完
    全勃起，才使用按摩棒來滿足她，用了一下，她說想尿尿，
    伊認為她高潮了，就把按摩棒拔出來，停止性交行為，伊認
    為自己沒有射精，所以不用付她1 萬元，誰知道她卻找己○○來，誣指伊強姦她，還跟伊索求3 萬元當賠償云云。被告
    之辯護人則以：(1)若依被害人所述有極力反抗被告，衡情當
    會受傷，然高雄市立聯合醫院性侵害事件驗傷診斷書卻未記
    載傷勢，是被害人所指不無誇大不實之可能；(2)被害人先稱
    遭被告恫嚇而不敢反抗，卻又稱因被告使用按摩棒令其痛到
    極點才表示要告被告，然一般按摩棒使用應不至於使人痛到
    極點，可見被害人說詞反覆且有違常理；(3)倘非出於被害人
    意願及協力，被告如何能在無法勃起情況下，順利與被害人
    性交，且與被害人相處一整夜？(4)又證人丙○○○於本院證
    稱被告有拿衣服給被害人試穿，核與被告所辯相符，可見被
    告陳述係有事實依據，雙方應為合意性交云云，為被告辯護
    。
  (二)證人即被害人Ａ女迭於偵查中及本院審理中均一致結證：伊
    本來跟先生在苗栗工作，工作結束後回到高雄，拜託朋友己○○幫忙找工作，己○○說看見報紙廣告要徵24小時家庭看
    護，伊便於98年8 月18日下午4 時許，攜帶行李，與己○○
    到雇主也就是被告，位在○○○路之住處，到現場後，被告
    說伊母親患有憂鬱症需要人照顧，伊有跟被告到2 樓，看見
    其母躺在床上睡覺，後來己○○就走了，走之前有交代被告
    要好好照顧伊，伊就跟被告上3 樓，有問薪水怎麼算，被告
    說要暫時住下來做幾天看看，接著被告有再帶伊去看他母親
    ，跟他母親閒聊一下，伊吃過晚餐後，回3 樓房間休息，洗
    完澡準備睡覺。大約是凌晨1 時許，被告突然敲門，說有買
    宵夜來，伊說不餓不想吃，但被告一直敲門，伊才開門，向
    被告道謝，並表示想睡覺了，被告卻要伊陪他聊天，聊著突
    然說要在伊房間睡，伊說怎麼可以這樣，叫他下去2 樓陪他
    母親睡，被告卻說「妳那麼辛苦，那我給妳一萬元，妳陪我
    睡覺」，伊說伊是來做苦工的，不是做那種事的人，叫被告
    回去睡覺，被告一直要跟伊聊天，竟突然將伊推倒在床上壓
    制住，撲到伊身上壓住伊胸部及下半身，伊用力以手、腳反
    抗，被告就說「妳不要動，不然我掐死妳！」，所以伊不敢
    動也不敢叫。被告這時撲坐在伊身上，用腳壓住伊的腳，用
    2 隻手抓住伊的手，又要脫掉伊穿的短褲，伊就反抗，但還
    是被脫掉褲子，被告一面以一隻手控制伊雙手，再用另一隻
    手先來回摩擦伊下體，然後用手指插入伊性器官，用力地攪
    動，伊說這樣很痛，並罵被告是「畜生」、「本來當你是好
    人」等語，被告一直用手插伊性器官，又叫伊親他的性器官
    ，伊不願意，被告就繼續用手插伊下體，伊覺得很痛，只好
    親被告的性器官，接著被告又強迫伊吸他的性器官，伊說嘴
    巴痛，被告還是不斷強迫伊，並要求要插進伊下體，伊說不
    要，被告威脅要用手指插進去，伊因為被被告用手指插得很
    痛，只好忍痛答應被告，讓被告用性器官插入，被告便全身
    趴在伊身上，叫伊用手將被告的性器官放進伊性器官內，伊
    只好照做，沒多久被告因為性器官軟掉拿出來，又叫伊用口
    交，伊只好照做，伊一停下來，被告就用手插伊的下體，叫
    伊用手握著被告的性器官來回抽動，就這樣以口交及手握著
    性器官抽動一段時間後，被告都沒有射精，被告又再將性器
    官插入伊下體，伊真的很痛，而且非常難過與害怕，加上當
    時是半夜又在3 樓，伊想起曾看過臺灣報紙報導有人被姦殺
    ，伊怕自己也會被殺掉。之後被告竟然又拿出按摩棒插入伊
    性器官，大約有幾分鐘，當時因為伊實在太痛了，才忍不住
    跟被告說「你太卑鄙了，我要告你！」等語，被告有點害怕
    ，就走掉了。後來大約早上7 時許，被告又走進來伊房間，
    伊當時電話打不出去，才極力要求被告給伊手機打給己○○
    ，伊就打給己○○，叫己○○趕快過來，沒多久己○○騎機
    車過來，伊看到己○○，就說要去報警，己○○問被告怎麼
    回事，被告誣指是伊自願的，己○○就知道發生什麼事，與
    被告發生爭執，己○○很生氣地責備被告，有打被告一拳。
    伊向己○○說要報案，己○○說好，被告看伊要報案，就說
    他錯了，想要以3 萬元和解，伊不答應，堅持要告到底。警
    察來時，被告還不承認有按摩棒，還是被告的哥哥戊○○帶
    警察到2 樓去找到的，被告的哥哥也說一定要告被告，因為
    被告侵犯女生的事情之前就發生好幾次了。伊後來驗傷時，
    有把遭被告抓住的痕跡指給醫生看，但因為只有一點痕跡，
    看不太出來，醫生沒有理會等語明確（見偵卷第58至61頁、
    本院99年度訴字第199 號卷第41至48頁）。及證人己○○於
    本院審理中亦結證：被害人於98年8 月19日上午7 時30分許
    ，打電話給伊，口氣聽起來好像受到委屈，很傷心、很緊張
    ，叫伊趕快過去，伊趕到現場看到被告與被害人兩人，知道
    被告欺負被害人後，伊很生氣，對被告說「你怎麼可以做這
    件事！」與被告發生爭執，有出手打被告，被告的哥哥戊○○聽到爭吵，從樓上下來，剛開始沒講什麼，聽完被害人跟
    被告對質後，就說之前也發生好幾次這樣的事情，並提供龍
    華派出所的電話，叫伊去報案，這時被告說要拿錢作補償，
    被害人說不要賺這種錢，伊始終都沒有跟被告要過任何錢，
    被害人也沒有跟被告要錢，發生這件事，伊覺得過意不去，
    因為介紹工作給被害人，居然變成這樣等語明確（見本院99
    年度訴字第199 號卷第48至51頁）。
  (三)本院細繹證人即被害人於偵查中、本院審理中，均能將當晚
    被告如何要求其留宿、如何以送宵夜為藉口進入房內，提出
    性交易之提議，與如何將其推倒壓制，復以要掐死等語恫嚇
    ，及如何強行脫去其衣物，接續以手指、性器官、按摩棒插
    入其性器官，並要求其口交之過程及細節清楚地證述綦詳，
    且始終一致無矛盾，一再堅指被告確有此犯行，復有被害人
    真實姓名對照表、自由時報分類廣告、被害人手繪現場圖、
    高雄市立聯合醫院美術館院區98年8 月19日高市衛醫字第30
    01號受理疑似性侵害事件驗傷診斷書附卷可稽（見偵卷第21
    、24頁及第69頁彌封袋內資料），及扣案按摩棒1 支可資佐
    證（照片見偵卷第28頁、扣押物品目錄表見本院99年度審訴
    字第164 號卷第21頁），足見所述應係出於親身經歷，能藉
    由回憶親聞親見之影像、聲音、感受，以口述方式予以歷歷
    重現。且其於偵查、本院審理中，每當言及遭被告強迫性交
    之過程，均不禁當庭哭泣，而無法繼續陳述（見偵卷第60頁
    、本院99年度訴字第199 號卷第41頁），核與一般被害人遭
    受性侵害後，身心受到強大傷害，產生對安全之顧慮、情緒
    低潮、焦慮、恐懼他人得知及深怕再度受害之反應等情相符
    。又證人即被害人與被告素昧平生，彼此毫無怨隙，亦未曾
    向被告要索任何金錢作為代價或賠償款項，已據證人即被害
    人、證人己○○結證屬實，則其不至有何誣陷被告之動機、
    目的，當無自冒吾國偽證罪之險而設詞誣陷被告之理。而衡
    諸常情，性侵害之被害人，仍可能遭受他人異樣眼光或家人
    責難，身心承受許多壓力，如非確有其事，何必甘冒偽證及
    誣告罪責之風險，不顧所述內容涉及個人私節，而再三堅指
    被告有為本件犯行？足見證人即被害人所證情節，係出於親
    身經歷，應非虛妄，堪以採信。
  (四)又證人即被告之母丙○○○於本院審理中結證：伊是被告的
    母親，患有頭痛、身體痛等疾病，偶而會不舒服，但沒有憂
    鬱症，伊跟被告同住的上開中華一路住處是透天厝，伊住在
    2 樓房間，平常房門關著，聽不到樓上或樓下的聲音，只能
    從窗戶聽到巷子傳來的聲音，而被告是伊次子，平常沒有工
    作，每天會向伊要個100 、200 元花用，甚至亂說伊欠他錢
    ，叫伊簽本票，一天還他1,000 元，被告與伊長子戊○○之
    間為了錢，彼此鬧得很不愉快，其實家裡根本沒有什麼錢，
    現在是貧民戶，靠政府一個月補助6,000 元過活，伊因為被
    告一直跟伊要錢，覺得痛苦，曾去觀音山想要自殺，但最後
    沒有勇氣，伊於98年8 月18日當天下午，雖然有看到被告帶
    被害人到2 樓來，拿3 、4 套伊女兒的衣服給被害人穿，被
    害人穿了後說不要，但被告沒說被害人是誰，被告也沒說過
    要替伊請看護，所以伊以為是被告新交的女朋友，當天晚上
    伊人都在2 樓，因為門關著，沒有聽到什麼聲音，就連被告
    跟己○○吵架、打架的事情，也是事後才知道的等語明確（
    見本院99年度訴字第199 號卷第51至56頁）。本院審酌證人
    丙○○○為被告之母，長年與被告其生活共處，對自身及被
    告生活、經濟等狀況自知甚詳，且無為不利於被告證述之動
    機，其既將自己沒有憂鬱症、家庭經濟貧困、被告失業在家
    、沒有提過要替其請看護及被告常向伊討錢等情證述明確，
    足見證人丙○○○並無仰賴看護照顧憂鬱症之需要，且被告
    亦無僱請看護之資力！更遑論被告事先將1 萬元寄託予證人
    丙○○○！再者，被告與被害人既互不相識，對彼此身體狀
    況不甚瞭解，倘彼此出於性交易之意思，則衡情被害人理應
    會要求被告戴保險套，以免感染疾病或懷孕，且理應要求被
    告事先付費，縱被害人允諾事後付款，必也要求被告於完事
    後即刻支付，豈有如被告所辯被害人在未向被告收取費用之
    際，即任由其以手指、性器官、按摩棒為性交行為！況且，
    若係性交易，被害人大可不動聲色地向被告索取金錢，何以
    被害人傷心、緊張地要求證人己○○立刻趕來，且不願接受
    被告賠償，反而一再要求報警處理，而徒使自己尊嚴曝露於
    陌生之司法偵審制度下！是被告猶以其有僱請看護之真意，
    及雙方係以1 萬元性交易云云置辯，均與事實及一般社會事
    理常情相違，顯係臨訟卸責之詞，殊不可採。辯護人徒以被
    告所述有帶被害人前往2 樓挑選衣服一事與證人丙○○○所
    證相符，此一與被告對被害人為強制性交犯行無涉之事項為
    被告辯護，亦委無可採。
  (五)再者，本院復審酌被告所為強暴手段係徒手將被害人推倒壓
    制在床上，已如前述，可見被告並未攜帶或使用兇器，亦未
    以毆打或推撞於質地堅硬之處等方式對待被害人，則衡情被
    害人不必然受有明顯之外觀傷勢。且被告係另以恫嚇言詞造
    成被害人心理上受到壓迫，而被害人係大陸籍女子，對臺灣
    環境較為陌生，加以案發地點為被告住處3 樓，案發時間為
    凌晨深夜，縱使求救也不易為人察覺，則被害人身心處於此
    壓制與威脅下，經盱衡情勢，考量自身生命安全，因深陷恐
    懼而不敢死命抵抗被告，不得已方依被告指示，配合被告，
    在違反意願下，替被告口交、任由被告以性器官、按摩棒侵
    犯，終因無法忍受被告徹夜折磨而出言反抗等情，均於常情
    並無相悖，不能因此遽謂被害人係出於自願。而任何女子在
    違反其意願情況下，遭到陌生成年男子，以強暴、脅迫方式
    ，長時間交替地以手指、性器官、按摩棒摩擦下體、插入性
    器官內攪動，身心均會感到極大痛苦，辯護人猶以被害人並
    無傷勢、不應痛到極點，及應係出於自願始能讓被告遂行性
    交云云置辯，均與事理相違，顯不可採。
  (六)綜上所述，被告確有以強暴、脅迫方式，違反被害人意願，
    對被害人為性交行為得逞之事實。本件事證明確，被告犯行
    堪以認定，應予依法論罪科刑。
三、論罪部分：
    按刑法第221 條第1 項之「強暴」，係指逞強施暴，使他人
    無以抗拒，以有形力或其他行為，造成被害人一種心理或生
    理上被強制之狀態，而足致妨礙被害人之意思決定自由與依
    其意思決定而行動之自由；同條項之「脅迫」，係指以言語
    或舉動，顯示加害他人之意思，或以加害他人之意思通知他
    人，使其產生畏懼。又按88年4 月21日修正公布前之刑法第
    221 條第1 項以「至使不能抗拒」為要件，因過於嚴格，容
    易造成受侵害者，需要「拼命抵抗」，而致生命或身體方面
    受更大之傷害，故刪除此要件，是以行為人所施用之強暴、
    脅迫手段，祇須足以壓抑被害人之性自主決定權（最高法院
    97年度第5 次刑事庭會議決議參照）。是核被告施力將被害
    人推倒並壓在床上強脫衣褲，且以「掐死妳！」等言語恫嚇
    被害人，令被害人感到害怕，遂任由被告違反其意願，予以
    性交得逞之事實，所為係犯刑法第221 條第1 項之對女子以
    強暴、脅迫而為強制性交罪。被告先後以手指、性器官、按
    摩棒進入被害人性器官，及要求被害人口交之行為，係在相
    同時地密接進行而侵害同一之法益，彼此間之獨立性極為薄
    弱，依一般社會健全觀念難以強行分開，在刑法上應包括評
    價為一行為之數個舉動之接續實行，屬接續犯，應論以實質
    上一罪。又被告對被害人恫稱之恐嚇行為應包括於強制性交
    罪構成要件脅迫行為之中，不另成立刑法第305 條之恐嚇危
    害安全罪（最高法院78年度台上字第2490號判決要旨參照）
    ，附此敘明。
四、加重、減輕事由部分：
  (一)累犯加重事由：
    被告有如事實欄所示，因偽造文書案件，於94年1 月13日易
    科罰金執行完畢；及因施用毒品案件，於95年5 月16日徒刑
    執行完畢之前案紀錄，有臺灣高等法院被告前案紀錄表可稽
    ，其於有期徒刑執行完畢後，5 年以內故意犯本件有期徒刑
    以上之罪，應依刑法第47條第1 項規定，論以累犯，加重其
    刑。
  (二)本件無刑法第19條減輕其刑規定之適用：
    按行為時因精神障礙或其他心智缺陷，致不能辨識其行為違
    法或欠缺依其辨識而行為之能力者，不罰；行為時因前項之
    原因，致其辨識行為違法或依其辨識而行為之能力，顯著減
    低者，得減輕其刑，刑法第19條第1 、2 項定有明文。故其
    處罰與否，仍須視精神疾病程度如何，非謂凡有精神疾病者
    均可不罰或減輕其刑，必以其犯罪行為確在精神疾病中者為
    限，最高法院著有22年上字第1771號判例意旨可資參照。且
    此項判斷標準，係以生理學及心理學之混合立法體例，區分
    為生理原因與心理結果，前者可依醫學專家之鑑定結果，判
    斷有無精神障礙或其他心智缺陷，後者則由法院判斷行為人
    於行為時，辨識其行為違法，或依其辨識而行為之能力，是
    否屬不能、欠缺或顯著減低，例如，重度智障者，對於殺人
    行為完全無法明瞭或難以明瞭其係法所禁止，又如患有被害
    妄想症之行為人，雖知殺人為法所不許，但因被害妄想，而
    無法控制或難以控制而殺害被害人，此觀上揭條文於94年2
    月2 日是次修法之修正理由自明。是以，具體個案中行為人
    是否有「精神障礙或其他心智缺陷」一事，固應由醫學專家
    為之，惟就行為人於行為時「辨識其行為違法，或依其辨識
    而行為之能力」有無喪失或降低之判斷，則屬法院依卷證資
    料加以審酌之範圍，非謂一有精神障礙或心智缺陷之情形，
    即應遽認行為人辨識其行為違法或依其辨識而行為之能力有
    所喪失或降低。本件被告固經高雄市立凱旋醫院診斷患有情
    感性精神病、安非他命依賴、反社會性人格障礙等疾病，而
    有易怒、激動、高昂、敵視、多話、失眠等症狀，於91年5
    月29日至6 月14日、91年6 月20日至7 月11日、93年4 月22
    日至93年5 月18日、94年2 月12日至94年3 月1 日、94年3
    月4 日至4 月7 日、95年6 月19日至8 月4 日、96年5 月8
    日至12月2 日、97年2 月1 日至2 月14日、97年2 月15日至
    3 月13日、97年11月2 日至98年1 月12日、98年1 月26日至
    4 月1 日期間住院治療，及因此中度精神障礙，而領有中華
    民國身心障礙手冊等情，有高雄市立凱旋醫院99年3 月18日
    高市凱醫成字第0990001484號函所附病歷、中華民國身心障
    礙手冊各1 份附卷可憑（見本院99年度訴字第199 號卷第16
    甲1至16甲19 頁、偵卷第26頁），是被告患有上開精神疾病一
    事，堪可採信。惟查：
  (1)被告萌生犯意而為強制性交犯行之過程始末，係在預備階段
    ，以刊登徵求外籍看護之廣告，為著手犯行之前置計畫，俟
    被害人受騙入住後，即趁深夜以送宵夜為由進入房內，嗣以
    性交易試探被害人，經被害人拒絕後，即以強暴、脅迫方式
    逞其私慾，接續以手指、性器官、按摩棒插入被害人性器官
    內，及要求被害人施以口交，直到被害人不禁痛苦，憤而出
    口喝止，被告始停止犯行，已詳如前述。足見被告於著手為
    強制性交行為前，即出於有計畫性地，適時以藉口矇騙被害
    人，令被害人不疑有他而步步陷入求助無門之環境下，再遂
    行強暴、脅迫，使被害人任由被告以上開性交行為來刺激、
    滿足一己私慾，核其所為，實與一時性、偶發性、無計畫地
    ，在無法克制自己之情況下，侵犯他人自由之情形存有大相
    逕庭之差別，則甚難想像被告係因患有上開疾病以致於辨識
    行為違法之能力顯著減低，或難以控制而為之。
  (2)被告有如事實欄所示之妨害性自主、偽造文書、毒品前案紀
    錄，對違反他人性自主意願乃違法行為有所認識，有臺灣高
    等法院被告前案紀錄表1 份可憑，亦為被告自承明確；且被
    告因本件犯行，為警查獲後，迭經員警詢問、檢察官偵訊、
    本院審理中，均能意識清楚地描述刊登廣告之內容、要求被
    害人入住之理由、對被害人性交之手段、工具、過程，及清
    楚瞭解自身相關日常事務、過去生活背景，例如住址、母親
    與兄長姓名、生活狀況、家中電話門號、自己工作狀況、曾
    離婚之婚姻狀況及住院治療、出入監所等紀錄，參以其一再
    表示自己知道未經他人同意不得與他人性交，否則為違法行
    為等語之情，此有警詢筆錄、偵訊筆錄及準備程序、審判程
    序筆錄各1 份附卷可稽（見偵卷第4 至5 、44至45頁、本院
    99 年 度審訴字第164 號卷第25頁及99年度訴字第199 號卷
    第60 至63 頁）。足見被告對知覺理解及判斷其所為係違法
    行為一事，並無喪失或大幅減退之情形，自難僅因被告有上
    開診斷、住院紀錄，遽認被告有何辨識行為違法之能力顯著
    減低或難以控制之情。
  (3)況且情感性精神病、安非他命依賴、反社會性人格障礙之患
    者仍具有處理日常生活事務及適當接觸現實環境之能力，與
    對外界環境存有脫離現實之奇特感覺、經驗、思考、幻聽、
    幻覺，甚至失去意識之精神異常不同，幾乎不可能達到「心
    神喪失」、「無意識」或「精神錯亂」狀態，故難謂被告為
    上開犯行時有何不可歸責之理。
  (4)綜上，足認被告所為犯行，係經其考慮周詳，且於知悉自身
    行為違法之狀況下所為，是其行為時具有完全之責任能力，
    已甚為明確，不因被告是否患有精神障礙而有不同，揆諸前
    揭法條及判例意旨之說明，自無從因此予以減輕其刑，辯護
    人另以如本院認定有罪，請依刑法第19條之規定予以減輕其
    刑云云，洵屬無據，附此敘明。
五、科刑部分：
    爰審酌被告明知兩性本應互相尊重，不得侵犯他人身體性自
    主權，竟刊登徵求外籍看護之廣告誘騙被害人入住，復趁深
    夜時，藉口送宵夜為由進入房內，陷被害人於求助無門之環
    境下，即露出惡性，對被害人施以強暴、脅迫，並以手指、
    性器官、按摩棒，及要求被害人口交等方式，踐踏被害人身
    心感受，對被害人為強制性交，以滿足一己私慾等情，其所
    為不僅嚴重破壞人際關係之信任，更漠視被害人身體自主權
    ，造成被害人身心飽受折磨、名節受損。又被告事後於警詢
    時、偵查中、迄本院審理中，猶欲脫免罪責，不斷誣指被害
    人係與其性交易，造成被害人心理多次受創，迄今仍無法回
    歸正常生活，且因遭被告侵害，於偵查中及本院審理程序中
    回憶案發實況，仍不禁一再當庭哭泣（見偵卷第60頁、本院
    99年度訴字第199 號卷宗第41頁），足見被告毫無悔意，且
    造成損害情節嚴重，對於社會潛在性之危害非輕，及斟酌被
    告之犯罪動機、目的、手段、無業、教育程度為高中肄業（
    見本院99年度訴字第199 號卷第61頁）等一切情狀，量處如
    主文所示之刑，以資懲儆。末按本件扣案之按摩棒1 支，係
    被告所有供犯罪所用之物，為被告供承明確（見本院99年度
    訴字第199 號卷第58頁），本院斟酌該支按摩棒與被告為本
    件犯行具有直接密切關聯，且予以沒收，與被告上開犯罪情
    節比例相當，爰依刑法第38條第1 項第2 款之規定，宣告沒
    收。
據上論斷，應依刑事訴訟法第299 條第1 項前段，刑法第221 條
第1 項、第47條第1 項、第38條第1 項第2 款，判決如主文。
本案經檢察官乙○○到庭執行職務。
中    華    民    國    99    年     4    月    14    日
                  刑事第十四庭  審判長法  官  陳銘珠  
                                      法  官  張凱鑫 
                                      法  官  李俊霖
以上正本證明與原本無異。
如不服本判決應於收受送達後10日內向本院提出上訴書狀，並應
敘述具體理由；如未敘述上訴理由者，應於上訴期間屆滿後20日
內向本院補提理由書（均須按他造當事人之人數附繕本）「切勿
逕送上級法院」。
中    華    民    國    99    年    4     月    14    日
                                      書記官  武凱葳

附錄本案論罪科刑法條全文：
中華民國刑法第221條
對於男女以強暴、脅迫、恐嚇、催眠術或其他違反其意願之方法
而為性交者，處3 年以上10年以下有期徒刑。
前項之未遂犯罰之。

司法院資訊處製作；財團法人民間司法改革基金會備份。
